臺灣板橋地方法院刑事判決　　　　　　　96年度易字第1432號
公　訴　人　臺灣板橋地方法院檢察署檢察官
被　　　告　丙○○
上列被告因偽造文書案件，經檢察官提起公訴（九十六年度偵字
第四七二二號），被告於準備程序中就被訴事實為有罪之陳述，
經法官告知簡式審判程序之旨，並聽取公訴人及被告之意見後，
依刑事訴訟法第二百七十三條之一第一項規定，本院裁定進行簡
式審判程序，並判決如下：
  主  文
丙○○明知為不實之事項，而使公務員登載於職務上所掌之公文
書，足以生損害於公眾及他人，處拘役伍拾日，如易科罰金，以
銀元參佰元元折算壹日，減為有期徒刑貳拾伍日，如易科罰金，
以銀元參佰元折算壹日。緩刑貳年。
  事  實
一、丙○○明知其所有坐落臺北縣新莊市○○路四十二號二樓房
    屋之建物所有權狀及土地所有權狀，業於民國九十四年十月
    二十八日交付予乙○○，作為其向乙○○、甲○○等人借款
    二十九萬五千元之擔保。竟基於使公務員登載不實之犯意，
    於同年十二月十六日書立切結書一紙，偽稱上開房屋之建物
    暨土地所有權狀於同年十二月十六日遺失，並於同日委由不
    知情之代書陳秀玉持切結書及相關證件，向臺北縣新莊地政
    事務所申辦補發，使不知情之承辦公務人員將該不實事項登
    載於職務上所掌管之公文書，並於翌年一月十九日補發所有
    權狀予丙○○，足生損害於地政機關對於地政資料管理之正
    確性。丙○○取得補發之所有權狀後，遂於九十五年七月六
    日，以四百四十萬元之代價，將上開房屋出售予鄭志評，並
    於同年月二十四日完成所有權移轉登記，嗣經乙○○調閱上
    開房屋之登記謄本，始悉上情。
二、案經乙○○、甲○○訴由臺灣板橋地方法院檢察署檢察官偵
    查起訴。
  理  由
一、按除被告所犯為死刑、無期徒刑、最輕本刑為三年以上有期
    徒刑之罪或高等法院管轄第一審案件者外，於第一次審判期
    日前之準備程序進行中，被告先就被訴事實為有罪之陳述時
    ，審判長得告知被告簡式審判程序之旨，並聽取當事人、代
    理人、辯護人及輔佐人之意見後，裁定進行簡式審判程序，
    刑事訴訟法第二百七十三條之一第一項定有明文。經核，本
    件被告丙○○所犯係死刑、無期徒刑、最輕本刑為三年以上
    有期徒刑以外之罪，其於準備程序中就被訴事實為有罪之陳
    述，經法官告知簡式審判程序之旨，並聽取公訴人、被告之
    意見後，本院爰依首揭規定，裁定進行簡式審判程序。
二、新舊法比較適用
  (一)刑法第二條：
    查被告行為後，刑法第二條第一項於九十四年二月二日以華
    總一義字第○九四○○○一四九○一號令修正公布，並自九
    十五年七月一日起施行；修正後刑法第二條第一項規定，已
    將新舊法律適用之「從新從輕」原則，改採「從舊從輕」原
    則，而此規定僅係規範行為後法律變更所生新舊法律比較適
    用之準據法，並非實體刑罰法律，自不生行為後法律變更之
    比較適用之問題，應逕行適用新法第二條第一項之規定。
  (二)刑法第二百十四條之使公務員登載不實罪，法定刑得科銀元
    五百元以下罰金，據修正後刑法施行法增訂第一條之一：「
    中華民國九十四年一月七日刑法修正施行後，刑法分則編所
    定罰金之貨幣單位為新臺幣。九十四年一月七日刑法修正時
    ，刑法分則編未修正之條文定有罰金者，自九十四年一月七
    日刑法修正施行後，就其所定數額提高為三十倍。但七十二
    年六月二十六日至九十四年一月七日新增或修正之條文，就
    其所定數額提高為三倍」及刑法第三十三條第五款修正為：
    「主刑之種類如下：五、罰金：新臺幣一千元以上，以百元
    計算之」等規定，是依修正後之法律，刑法第三百二十條第
    一項之竊盜罪所得科處之罰金刑最高為新臺幣一萬五千元、
    最低為新臺幣一千元；然依被告行為時之刑罰法律，即罰金
    罰鍰提高標準條例第五條第一項（第一條所定得提高倍數之
    規定，於本條例修正後制定之法律，不適用之）及修正前刑
    法第三十三條第五款規定之罰金最低額銀元一元計算，該罪
    之罰金刑最高為銀元五千元，最低額為銀元一元，若換算為
    新臺幣，最高額雖與新法同為新臺幣一萬五千元，然最低額
    僅為新臺幣三元。因此，比較上述修正前、後之刑罰法律，
    自以被告行為時關於科處罰金刑之法律較有利於被告。
  (三)修正後刑法第四十一條第一項前段關於得易科罰金之折算標
    準，由「得以一元以上三元以下折算一日」（按：此規定配
    合修正前罰金罰鍰提高標準條例第二條【現已刪除】規定，
    就其原定數額提高為一百倍折算一日，則最高應以銀元三百
    元折算一日，經折算為新臺幣後，應以新臺幣九百元折算為
    一日），提高為「以新臺幣一千元、二千元或三千元折算一
    日」，並刪除「因身體、教育、職業、家庭之關係或其他正
    當事由，執行顯有困難」之條件。是以修正前刑法所定易科
    罰金之折算標準金額較低，自係修正前刑法較為有利。
  (四)綜合上述各條文修正前、後之比較，並依諸「新舊刑法關於
    刑之規定，雖同採從輕主義，係適用最有利於行為人之法律
    ，既曰法律，自較刑之範圍為廣，比較時應就罪刑有關之共
    犯、未遂犯、連續犯、牽連犯、結合犯以及累犯加重、自首
    減輕、暨其他法定加減原因、與加減例等一切情形，綜其全
    部之結果，而為比較，再適用有利於行為人之法律處斷」（
    參照最高法院二十四年上字第四六三四號判例要旨）及修正
    後刑法第二條第一項前段、後段規定之「從舊、從輕」原則
    ，爰依整體比較結果，適用被告行為時之法律，即修正前刑
    法之相關規定，予以論處。
三、訊據被告針對上揭事實坦承不諱，核與告訴人乙○○、甲○
    ○及證人鄭志評於偵查中之證述相符，此外，復有臺北縣新
    莊地政事務所建物所有權狀、土地所有權狀影本、被告書立
    保證書影本各一紙以及臺北縣新莊地政事務所九十六年三月
    二十二日北縣莊地登字第０９６０００４７３２號函暨附土
    地登記申請書、切結書影本各一份等在卷可稽，是足見被告
    之上開自白，應合於事實，洵堪採信。本件事證業臻明確，
    被告犯行堪為認定，應依法論科。
四、核被告所為，係犯刑法第二百十四條使公務員登載不實文書
    罪。被告利用不知情之代書陳秀玉使公務員登載不實，係屬
    間接正犯。本院審酌其犯行造成地政機關對於不動產登記資
    料管理正確性之影響、其素行、智識程度、犯罪動機、目的
    、手段、行為時所受刺激、犯後坦承等一切情狀，茲量處如
    主文所示之刑，暨諭知易科罰金之折算標準。按中華民國九
    十六年罪犯減刑條例業於九十六年七月四日公布，自九十六
    年七月十六日起施行。查本件被告犯罪時間係在九十六年四
    月二十四日前，合於上開減刑條例第二條第一項第三款規定
    ，且非同條例第三條所定不得減刑之罪，是併依上開減刑條
    例規定，減其二分之一之刑，暨諭知易科罰金之折算標準。
    末按又被告前未曾受有期徒刑以上刑之宣告，因一時失慮，
    偶罹刑典，事後已坦承犯行，且與被害人當庭達成和解，深
    具悔意，經此刑之宣告後，應知警惕而無再犯之虞，本院因
    認暫不執行其刑為當，予以宣告緩刑二年，用啟自新。
據上論斷，應依刑事訴訟法第二百七十三條之一第一項、第二百
九十九條第一項前段，刑法第二條第一項前段、第二百十四條、
修正前第四十一條第一項前段、修正前第七十四條第一款，罰金
罰鍰提高準條例第一條前段、第二條，中華民國九十六年罪犯減
刑條例第二條第一項第三款、第七條、第九條，判決如主文。
中　　華　　民　　國　　96　　年　　12　　月　　13 　日
　　　　　　　　　刑事  第七庭  法　官　  胡堅勤
以上正本證明與原本無異
如不服本判決應於送達後10日內敘明上訴理由，向本院提出上訴
狀
　　　　　　　　　　　　　　　　書記官    梁宜庭
中　　華　　民　　國　　96　　年　　12　　月　　13　　日
附錄本案論罪科刑法條全文
中華民國刑法第214條
  明知為不實之事項，而使公務員登載於職務上所掌之公文書，
  足以生損害於公眾或他人者，處三年以下有期徒刑、拘役或五
  百元以下罰金。
